臺灣臺北地方法院刑事判決　　　　　　　　　　　八十九年度交簡上字第一四四號
　　上　訴　人　臺灣臺北地方法院檢察署檢察官
　　被　　　告　乙○○　男　四.
右列上訴人因業務過失傷害案件，不服本院台北簡易庭八十九年度北交簡字第一二八
一號，中華民國八十九年八月十八日第一審刑事簡易判決（檢察官聲請簡易判決處刑
案號：八十九年度偵字第六００三號），提起上訴，本院管轄之第二審合議庭判決如
左：
    主  文
原判決撤銷。
乙○○從事業務之人，因業務上之過失傷害人，處有期徒刑月，如易科罰金以佰
元折算壹日。
    事  實
一、乙○○於民國八十八年九月十一日，駕駛車牌號碼Ｂ八－四七五號營業小客車，
    沿台北市○○○路由北往南方向第三車道行駛，於同日十六時二十分許，途經民
    生東路口時，原應注意汽車行駛於四車道以上或同向二車道道路，欲右轉彎時，
    應距交岔路口三十公尺前換入外側車道或右轉車道，且轉彎車應讓直行車先行，
    而依當時光線為日間自然光線、路面無障礙無缺陷、視距良好之情形，亦非不能
    注意，竟疏未注意，而於未轉換進入最外側車道即第四車道之際，即由第三車道
    逕行右轉，且未讓甲○○所騎乘、附載丙○○於後座、行駛於第三、四車道分道
    線附近、車號為ＢＢＦ－九五六號之直行重型機車先行，致兩車發生碰撞，甲○○並因而受有左肩、右手肘、右大腿、右膝、左膝擦傷之傷害，丙○○則受有左
    肩、左肘、右肘、右膝、右下肢、左手擦傷之傷害。
二、案經甲○○、丙○○訴由台北市政府警察局中山分局報請台灣台北地方法院檢察
    署檢察官聲請簡易判決處刑。
    理  由
一、訊據被告乙○○固不否認其於右開時地發生車禍，並致告訴人甲○○受有左肩、
    右手肘、右大腿、右膝、左膝擦傷，致告訴人丙○○受有左肩、左肘、右肘、右
    膝、右下肢、左手擦傷之事實，惟矢口否認有何過失，辯稱：當時直行到接近民
    生東路要右轉，還沒有右轉，打了方向燈，告訴人從右後方快速駛來，撞到被告
    所駕駛之計程車；被撞擊時計程車還完全是直的，係行駛於最外線車道，計程車
    完全在車道內，因告訴人二人飆車，從後面朝左斜行過來才發生車禍云云。然查
    ：
  (一)就本件車禍之經過，本院於九十一年十一月二十六日以隔離之方式訊問告訴人二
    人，其中告訴人甲○○稱：「（當時車禍經過？）我們走復興北路往忠孝東路方
    向，因為要到民生東路交岔口時要直行，當時走在最靠人行道的車道，這時候，
    被告所開的計程車要右轉過去，我是走第四線道，他走第三線道，他的速度比較
    快也沒有打方向燈，就直接這樣撞上去。」「（撞擊點在那裡？）我走的應該是
    第四線道靠第三線道部分，因為我沒有要右轉。」「（被告是從後面開過來的嗎
    ？）對。」「（你車子何處與他發生碰撞？）前面車頭旁邊左側。」「（你的車
    子碰撞到被告什麼部位？）應該是側面的車頭到前輪之間。」等語；告訴人丙○○則稱：「（請說明當天車禍經過？）甲○○載我，騎在復興南北路上，我們是
    要直走，我有從後照鏡看到趙先生的車已經靠近我們，他開在第三線道，我們是
    要直走，所以沒有理他，突然接近路口時候就撞上。」「（你們被撞到時，車子
    在第幾線道？）我們車子在第三線道上，從中心分隔島算來第三個。」「（車子
    什麼地方被撞到？）左後面的輪胎。」「（你們機車前方的輪胎有沒有被撞到？
    ）我們的車子沒有。」「（被告車什麼地方跟你們發生碰撞？）右前面。我回想
    一下，有發生過兩次碰撞，第一次他車前右邊（靠大燈位置）撞到我們後面，第
    二次他的右輪胎撞到我們後面左邊輪胎。」「（當時你是行駛在第三車道或是第
    四車道？第三車道靠近什麼位置？）我們是在第三車道上，但已經靠近三、四車
    道間的分隔線。」「（肇事之前，被告車動向如何？）他要偏斜向右邊，他可能
    要右轉。」等語，均有本院該日訊問筆錄在卷可稽。綜合前述告訴人二人於隔離
    訊問下之指述，就告訴人甲○○於本件車禍發生時原欲直行，故行駛於復興北路
    第三車道、第四車道（由中央分隔島起算）分道線附近，及本件車禍之發生乃因
    被告駕駛計程車沿復興北路由北往南接近民生東路口時，欲右轉民生東路而向右
    行駛，致計程車右側撞及告訴人甲○○所騎乘之機車左側等情，要屬一致；且前
    揭指述，亦與：(一)卷附道路交通事故調查報告表所示，告訴人甲○○所騎乘之機
    車刮地痕起點，接近復興北路由北往南方向三車道、第四車道分道線附近；及(二)
    本件車禍發生後，告訴人甲○○所騎乘之機車係受「左前車頭擦撞痕（黃漆）」
    之損壞（卷附道路交通事故補充資料表參照）、被告所駕駛之計程車係受「右後
    車門凹陷、右前車門損壞、護條跟漆都掉了」之損壞（此為被告所自承，參本院
    九十一年十一月一日訊問筆錄）等跡證相符，是以前述告訴人指述之車禍發生經
    過，應可採信。
  (二)被告雖以前詞置辯，然查：如被告於車禍發生時已完全進入最外側車道（按即第
    四車道），且呈完全直行之狀態，則在被告計程車右側與告訴人甲○○所騎乘之
    機車左側擦撞之後，該機車之刮地痕起點必定在該第四車道右側，而較不可能如
    卷附道路交通事故調查報告表所示，機車刮地痕起點係在第四車道左側並接近第
    三車道之情形；況如被告計程車已完全進入第四車道且呈直行狀態，則該計程車
    右側應已相當接近人行道，而僅餘少數路面可供其他車輛通行，於此情形下，告
    訴人甲○○更不可能以被告所辯稱「朝左斜行」之方式，騎乘機車高速衝撞被告
    計程車右側。是以被告前述所辯均不足採，而本件車禍之發生，乃因被告沿復興
    北路北往南方向行駛，至接近民生東路口欲右轉時，逕由第三車道右轉，且未讓
    行駛於第三、四車道分道線附近直行、由告訴人甲○○所騎乘之機車先行，致兩
    車發生碰撞之事實，已足認定。
  (三)按汽車行駛於四車道以上或同向二車道道路，欲右轉彎時，應距交岔路口三十公
    尺前換入外側車道或右轉車道；轉彎車應讓直行車先行，道路交通安全規則第一
    百零二條第一項第五款、第六款分定有明文，被告本應注意前述規定，且依當時
    光線為日間自然光線、路面無障礙無缺陷、視距良好之情形，亦非不能注意，竟
    疏未注意，而於未轉換進入最外側車道（按於本件即為第四車道）之際，即由第
    三車道逕行右轉，且未讓告訴人甲○○所騎乘之直行機車先行，致兩車發生碰撞
    ，其有過失甚明。又告訴人甲○○受有左肩、右手肘、右大腿、右膝、左膝擦傷
    、告訴人丙○○受有左肩、左肘、右肘、右膝、右下肢、左手擦傷之傷害，均與
    被告前述過失行為之間，有相當因果關係，則被告因過失傷害人之犯行，自足認
    定。
  (四)末查：(一)被告雖辯稱告訴人二人前述指述有所矛盾，不能採信云云，然告訴人甲○○為機車駕駛、丙○○為受附載之乘客，就察覺車禍發生經過之角度、能力均
    有不同，是以縱然告訴人二人之間就車禍發生時，告訴人甲○○所騎乘之機車究
    行駛於前述第三、四車道分道線之左或右側，及就該機車之何部位遭受被告計程
    車撞及等詳情，陳述略有不同，亦不能因此即稱告訴人二人之指述完全不可採信
    ；(二)被告雖聲請傳訊車禍發生後，載送告訴人二人就醫之救護車上之人員作證，
    然該救護車上之人員既未目睹本件車禍之發生經過，則自無傳訊之必要；(三)又被
    告雖聲請鑑定本件車禍之責任歸屬，然因本件車禍發生迄今已逾三年，現場跡證
    、車損狀況均已無法復原，且本件事證明確，已如前述，是亦無送請鑑定之必要
    。均附此敘明。
二、被告係計程車司機，為從事駕駛業務之人，並於執行業務時過失傷害告訴人二人
    ，則核其所為係均犯刑法第二百八十四條第二項前段業務過失傷害罪，惟被告所
    犯上述二罪，均係被告一過失行為所致，是依刑法第五十五條之規定，應從一重
    即刑法第二百八十四條第二項前段業務過失傷害罪處斷。原審以被告前開犯行之
    事證明確，依刑法第二百八十四條第二項前段、第四十一條，於八十九年八月十
    八日判處被告有期徒刑三月，並諭知易科罰金之折算標準，認事用法及量刑均稱
    妥適，公訴人以量刑過輕提起上訴，應認無理由；然查被告行為後，刑法第四十
    一條已於九十年一月四日修正，嗣經總統於九十年一月十日公布，並自同年一月
    十二日起生效，依現行刑法第四十一條第一項前段：「犯最重本刑為五年以下有
    期徒刑以下之罪，而受六個月以下有期徒刑或拘役之宣告，因身體、教育、職業
    、家庭之關係或其他正當事由，執行顯有困難者，得以一元以上三元以下折算一
    日，易科罰金」之規定，較諸修正前之刑法第四十一條以「犯最重本刑為三年以
    下有期徒刑以下之刑之罪，而受六月以下有期徒刑或拘役之宣告」，始得易科罰
    金之規定，以修正後現行刑法第四十一條第一項前段之規定有利於被告，故被告
    行為時雖在刑法第四十一條修正生效前，依刑法第二條第一項前段規定，仍應適
    用本件裁判時即修正後之刑法第四十一條第一項前段規定諭知易科罰金之折算標
    準，是以原審於八十九年八月十八日為第一審判決時，乃未及比較前述新舊法之
    適用，自應由本院予以撤銷改判。爰審酌被告過失之程度、犯後猶狡詞卸責態度
    不佳、一行為致告訴人二人受傷、告訴人二人之傷勢、及被告尚未與告訴人達成
    和解等情，量處如主文第二項所示之刑，並依刑法第四十一條第一項前段，諭知
    易科罰金之折算標準。
據上論斷，應依刑事訴訟法第四百五十五條之一第一項、第三項、第三百六十九條第
一項前段、第二百九十九條第一項前段，刑法第二條第一項前段、第二百八十四條第
二項前段、第四十一條第一項前段、第五十五條，罰金罰鍰提高標準條例第一條前段
、第二條，判決如主文。
本案經檢察官黃東焄到庭執行職務
中      華      民      國    九十一    年     十二     月     三十     日
                                    臺灣臺北地方法院交通法庭
                                        審判長法  官  劉壽嵩
                                              法  官  洪文慧
                                              法  官  林鴻達
右正本證明與原本無異。
本判決不得上訴。
                                              書記官  石幸代
中      華      民      國    九十一    年     十二     月     三十     日
附錄本案論罪科刑法條全文：
刑法第二百八十四條
一因過失傷害人者，處六月以下有期徒刑，拘役或五百元以下罰金。致重傷者，處一
　年以下有期徒刑，拘役或五百元以下罰金。
二從事業務之人，因業務上之過失傷害人者，處一年以下有期徒刑、拘役或一千元以
　下罰金。致重傷者，處三年以下有期徒刑，拘役或二千元以下罰金。
